【裁判字號】    95,交聲,44
【裁判日期】    950630
【裁判案由】    違反道路交通管理處罰條例聲明異議
【裁判全文】
臺灣桃園地方法院交通事件裁定          95年度交聲字第44號
原處分機關  交通部公路總局新竹區監理所桃園監理站
異  議  人  恆達交通股份有限公司
即受處分人
代  表  人  甲○○
                    巷5號
上列異議人即受處分人因違反道路交通管理處罰條例案件，對於
原處分機關交通部公路總局新竹區監理所桃園監理站所為之處分
（原處分案號：桃監裁罰字第裁52- B00000000 號）聲明異議，
本院裁定如下：
    主  文
原處分撤銷。
恆達交通股份有限公司汽車所有人，汽車裝載貨物超過核定之總
重量，處罰鍰新臺幣壹萬伍仟元，並記汽車違規紀錄壹次。
    理  由
一、本件原處分意旨略以：異議人即受處分人恆達交通股份有限
    公司（下稱恆達公司）所屬駕駛人黃俊樺駕駛該公司所有車
    號X4-355號營業貨運曳引車，於94年12月6 日下午3 時30分
    許，行經高雄市○鎮區○○路、新生路口時，經警員會同黃
    俊樺至翰霖地磅處，經過磅之結果前開營業貨運曳引車總重
    達47.44 公噸，為超載4.44公噸（核定總重量限制為43公噸
    ），員警當場告知該駕駛違規事實後，即以高雄市政府警察
    局高市警交字第B00000000 號舉發違反道路交通管理事件通
    知單（下稱舉發單）舉發，因而依道路交通管理處罰條例第
    29條之2第3項之規定裁處罰鍰新台幣（下同）15000 元。
二、聲明異議意旨略以：異議人對於所屬駕駛人黃俊樺駕駛異議
    人公司所有車號X4-355號營業貨運曳引車，於94年12月6日
    下午3 時30分雖為警攔查，經警員會同黃俊樺至翰霖地磅處
    ，經過磅之結果前開營業貨運曳引車總重為47.44 公噸，然
    翰霖地磅站並非公正性之磅站，且磅單亦無過磅員、警員之
    簽名，而當日司機黃俊樺是要將車內爐石運至中聯爐石處理
    資源化股份有限公司（下稱中聯公司），經於同日下午4 時
    46 許 運至中聯公司，經該公司過磅總重為47.1公噸，如加
    上1 成的誤差，則該車載重可為47.3公噸。況警員攔查當日
    之車內爐石係在高雄港內裝入，而曳引車如要出港，即先會
    在高雄港內磅秤，果有超載情事，該港工作人員不會讓車輛
    出港，是本件並無超載之違規情事，為此依法聲明異議云云
    。
三、按「汽車裝載貨物超過核定之總重量、總聯結重量者，處汽
    車所有人罰鍰，並記汽車違規紀錄1 次，其應歸責於汽車駕
    駛人時，除依第3 項處汽車駕駛人罰鍰及依第63條第1 項第
    2 款記點外，汽車所有人仍應記該汽車違規紀錄1 次」、「
    有前2 項規定之情形者，應責令改正或當場禁止通行，並處
    新臺幣1 萬元罰鍰，超載10公噸以下者，以總超載部分，每
    1 公噸加罰新臺幣1 千元；超載逾10公噸至20公噸以下者，
    以總超載部分，每1 公噸加罰新臺幣2 千元；超載逾20公噸
    至30公噸以下者，以總超載部分，每1 公噸加罰新臺幣3 千
    元；超載逾30公噸者，以總超載部分，每1公噸加罰新臺幣5
    千元。未滿1 公噸以1 公噸計算」，道路交通管理處罰條例
    第29條之2 第1 項、第3 項定有明文。
四、經查：異議人恆達公司所屬駕駛人黃俊樺駕駛該公司所有車
    號X4-355號營業貨運曳引車，於94年12月6 日下午3 時30分
    許，行經高雄市○鎮區○○路、新生路口時，經警員會同司
    機黃俊樺至翰霖地磅處，經過磅之結果前開營業貨運曳引車
    總重達47.44 公噸，而超載4.44公噸（核定總重量限制為43
    公噸），為警當場舉發之事實，有翰霖過磅單、高雄市政府
    警察局高市警交字第B00000000 號舉發違反道路交通管理事
    件通知單各1 紙在卷可證。查交通部臺灣區○道○○○路局
    所實施關於貨車超載之認定，考量地磅之法定正負公差及其
    他特殊狀況（如途中天雨、加油、加水等，導致總重量增加
    ）等因素，已訂有容許誤差值為10％，用以避免爭議，此有
    交通部90年9 月21日交路90字第054777號函、交通部路政司
    65年4 月1 日路台字第44915 號函、交通部86年11月3 日交
    路（86）監字第11093 號函可資參照。按依本件翰霖地磅站
    過磅結果，異議人所有上揭曳引車總車重為47.44 公噸，有
    過磅單1 紙在卷可稽，而該站之地秤於本件秤量時經檢定在
    法定公差內，有經濟部標準檢驗局檢定合格證書影本1 紙附
    卷可按，是該站之秤量結果自屬可採。從而，本件曳引車總
    車重為47.44 公噸，已逾限重43公噸加計10％之容許誤差值
    ，應可認定。矧且所謂放寬總重10％之容許誤差，其目的係
    為避免法定正負公差及其他特殊狀況因素，前已詳述，絕非
    允許載重車所有人於起運之際故將總重超逾核定之43公噸，
    而單純期望在警方執法之際，過磅之總重量恰好在10％之容
    許誤差值之最上限，汽車所有人此行為實已非尊重國家法治
    之舉，異議人之曳引車既在起運之高雄港地秤即已磅重超過
    核定上限之總重43公噸，其為避免違規為警舉發，當然應將
    爐石卸載至該處地秤顯示為43公噸始為適法。
五、至異議人提出之中聯公司地磅單，此係私人之秤量，是否於
    秤量時在法定公差內，即有疑義，況中聯公司秤量時亦無執
    法之員警在場，則於中聯公司秤量時是否有將部分爐石起出
    ，即有疑義，是異議人提出之中聯公司地磅單，自不足作為
    有利之認定。另異議人辯稱：當日之車內爐石係在高雄港內
    裝入，而曳引車如要出港，即先會在高雄港內磅秤，果有超
    載情事，該港工作人員不會讓車輛出港云云，惟高雄港有3
    座營運地磅，該3 座營運地磅於94年12月6 日均無車號X4-3
    55號營業貨運曳引車過磅資料，此有交通部高雄港務局95年
    3 月17日高港棧倉字第0950004674號函1 紙附卷足憑，是異
    議人上揭所辯，亦不足為採，附此敘明。
六、綜合上情，異議人所有之車號X4-355號營業貨運曳引車行經
    高雄市○鎮區○○路、新生路口時，經秤量裝載總車重已逾
    限重43公噸而達47.44 公噸，原處分機關依道路交通管理處
    罰條例第29條之2 第3 項規定裁處罰鍰15000 元，並無不合
    ，異議人載運貨物重量利用容許誤差值行險求倖，其異議為
    無理由，應予駁回。惟異議人公司查有前揭超重之違規事實
    ，則原處分機關除應依道路交通管理處罰條例第29條之2第3
    項之規定，就異議人公司之違規行為裁處罰鍰以外，並應依
    同條第1 項前段之規定，記汽車違規紀錄1 次，乃原處分機
    關竟漏未依同條第1 項前段之規定，予異議人公司記汽車違
    規紀錄1 次之處分，其所為裁處，即有未洽。異議人向本院
    提出異議，指摘原處分不當，雖無理由，惟原處分既有可議
    ，自應由本院將之撤銷，並另為妥適之處分。爰依道路交通
    案件處理辦法第20條前段之規定，撤銷原處分，並依首開規
    定自為裁定如主文第2項所示。
七、據上論斷，依道路交通管理處罰條例第87條第2 項、道路交
    通案件處理辦法第20條前段，裁定如主文。
中    華    民    國    95    年    6     月    30    日
                          交通法庭  法  官  黃梅淑
以上正本證明與原本無異。
如不服本裁定，應於裁定送達後5 日內向本院提出抗告狀。
                                    書記官  魏里安
中    華    民    國    95    年    7     月    10    日


司法院資訊處製作；財團法人民間司法改革基金會備份。
